【裁判字號】    99,易,645
【裁判日期】    990630
【裁判案由】    詐欺
【裁判全文】
臺灣臺南地方法院刑事判決             99年度易字第645號
公  訴  人  臺灣臺南地方法院檢察署檢察官
被  告  甲○○○
上列被告因詐欺案件，經檢察官提起公訴（99年度偵字第4032
號），本院判決如下：
      主  文
甲○○○意圖為自己不法之所有，以詐術使人將本人之物交付
，累犯，處有期徒刑肆月，如易科罰金，以新臺幣壹仟元折算
壹日。
    事  實
一、甲○○○於民國95年間因犯竊盜案件，經本院以96年度易字
    第289號判處有期徒刑3月確定，嗣經減刑為有期徒刑1月15
    日，於97年1月20日縮刑期滿執行完畢，竟不知謹慎行止，
    意圖為自己不法之所有，頭戴安全帽、口罩以遮掩臉部，於
    99年1月7日上午9時許，在臺南市○○路對相遇之丙○○稱
    呼為大姊，佯稱係其舊識，要丙○○猜猜她是誰，致丙○○
    陷於錯誤，誤以為甲○○○係其友人「阿碧」之妹妹，甲○○○並跟隨丙○○進入其臺南市○○區○○路1段220巷61弄
    18號住處，與丙○○聊天，期間甲○○○始終未脫下安全帽
    與口罩，並向丙○○謊稱其夫腦部開刀，急需用錢，欲向丙○○借款，表明當日下午即返還，丙○○誤信為真，乃交付
    丙○○現金新臺幣（下同）12,000元。嗣同日晚上7時許，
    甲○○○復撥打電話給丙○○，丙○○向其催討款項未果，
    乃將上情告知女兒乙○○，乙○○乃於同月8日下午2時7分
    許，依來電顯示號碼回撥甲○○○使用之行動電話門號0000
    000000號，要求甲○○○返還詐欺款項並告知已報警處理，
    甲○○○因恐遭刑事追訴始聯絡丙○○，於同日下午3時許
    ，在丙○○住處附近之全聯購物商場前，將該款項返還丙○○。
二、案經臺南市警察局第三分局報請臺灣臺南地方法院檢察署檢
    察官偵查起訴。
    理  由
壹、程序部分：
    證人即被害人丙○○、證人即被害人之女乙○○於警詢之
    供述，及證人丙○○於檢察事務官詢問時之陳述，均屬被
    告以外之人審判外之言詞陳述，被告甲○○○否認該供述
    之證據能力，而證人丙○○、乙○○於本院審理時以證人
    身分接受交互詰問後，認其於警詢及偵訊中之供述亦無「具
    有較可信之特別情況」，依刑事訴訟法第159條第1項、第
    159條之3之規範意旨，應無證據能力。
貳、實體部分：
  一、訊據被告甲○○○對其於前述時、地，頭戴口罩、安全帽
      ，向丙○○表示係其舊識，隨丙○○返回其臺南市○○區
      ○○路1段220巷61弄18號住處聊天，期間未曾取下安全帽
      及口罩，並向丙○○借款取得12,000元，表示同日下午即
      可還款，嗣並未於下午返還款項，而於同日晚上7時許，
      以0000000000號行動電話致電予丙○○，丙○○之女乙○○於99年1月8日下午2時7分許，依被告來電顯示之上開門
      號回撥被告行動電話，向被告索討上開借款，被告乃於同
      日下午3時許，在丙○○住處附近之全聯購物商場前，將
      該款項返還丙○○等事實，坦承不諱，惟矢口否認有何詐
      欺犯行，辯稱：伊與丙○○在二、三十年前一起在公園路
      正覺寺附近的化妝品公司當同事，後來是丙○○邀請伊去
      她家坐坐，伊是跟她說伊手頭不方便要向她借錢，並不是
      用伊先生腦部要開刀的理由向她借錢，戴安全帽和口罩是
      伊一般正常的妝扮，沒有特別用意，伊後來也還款了，伊
      並沒有不還錢的意思云云。
  二、經查，上開被告甲○○○供認之事實，核與證人丙○○於
      本院審理時證述被告在臺南市○○路與其相遇後隨其返家
      及借、還款之情節；證人乙○○於本院審理證述在被告住
      處看見被告頭戴安全帽、口罩及其向被告追討借款等情節
      相符（見本院卷第35至41頁），堪認被告此部分供述與事
      實相符，可以認定。
  三、被告甲○○○雖以前詞置辯，然查：
    （一）被告甲○○○在臺南市○○路與丙○○相遇時，向葉
          碧子表示係其舊識，丙○○原表示與被告素不相識，
          惟被告即對丙○○稱是否有錢即不相識，被告乃詢以
          其是否友人「阿碧」之妹，被告即稱是，嗣並在葉碧
          子家中向其謊稱先生腦部開刀，急需用錢，欲向葉碧
          子借款，丙○○因而信以為真，交付現金12,000元等
          情，業據證人丙○○於本院審理時證述明確（本院卷
          第35頁背面至38頁背面）；而證人乙○○於本院審理
          時亦證稱，99年1月8日下午2時7分許，撥打被告行動
          電話詢以為何向其母丙○○騙錢，並要求返還欠款，
          被告亦在電話中向其表示因先生腦部開刀需要錢等語
          （本院卷第40頁）。
    （二）被告甲○○○雖辯稱其與丙○○確係20餘年之舊識，
          曾一同在公園路正覺寺附近的化妝品公司共事云云，
          然經證人丙○○於本院審理時當庭指認結果，丙○○
          表示其確實與被告素不相識，且其未曾在任何工廠工
          作，都是做粗工；其女乙○○亦結證稱其母即丙○○
          未曾在工廠工作等語（見本院第36頁背面、第42頁正
          面、第39頁背面）；而經本院請被告提出與丙○○共
          同認識之友人姓名以資證明其與被告確係舊識時，被
          告僅能提供一真實姓名均不詳綽號「阿華」之友人，
          其餘均稱已不復記憶；又經詢問被告其與丙○○共事
          時，其與丙○○之年紀分別為何時，其原答稱係20年
          前，其約20餘歲近30歲時與丙○○共事，然經質以其
          在20年前其應係4 0歲後，其復改稱，其應係在30幾
          歲時與丙○○共事，然其30餘歲時應係30年前之事，
          亦與其前開辯稱係於20餘年前與被告共事一節不符。
          是被告辯稱其確實與丙○○相識一節，實難採信。
    （三）況參以被告所述，其與丙○○30年未曾謀面，於99年
          1月7日看見丙○○時，丙○○是戴帽子，並以包巾包
          裏臉部，其仍可一眼即辨識丙○○即為舊識，然依其
          所述，則依照被告描述之情景，被告對於30年未曾見
          面，且臉部面容以帽子及包巾覆蓋之人，尚能辨識，
          殊難想像。
    （四）綜上，證人丙○○與乙○○均證述被告甲○○○確實
          係以其先生腦部開刀需用錢為由向丙○○借款，且葉
          碧子未曾在任何工廠工作，渠2人之證詞一致；而被
          告已將前述欠款返還丙○○一節，已如前述，衡情，
          證人丙○○、乙○○應無設詞誣陷被告之理，渠2人
          之證詞應堪採信；且被告供述與丙○○相認之情節，
          復有前述不合理之處，依此，被告前開所辯，與證人
          所述不符，且與常理有違，不可採信。
  四、綜上各節，被告甲○○○與丙○○素不相識，竟頭戴安全
      帽，以口罩遮掩臉部，使人無法辨識其面貌後，向丙○○
      佯稱係其舊識，使丙○○誤信確為其故舊後，再以其夫腦
      部開刀急需用款，搏取丙○○之同情心，向丙○○借款，
      其所為顯係對丙○○施用詐術，致其陷於錯誤而交付借款
      12,000元。被告意圖為自己不法之所有，詐騙丙○○交付
      款項，事證已臻明確，其詐欺取財之犯行堪予認定。至被
      告雖復辯稱其已返還款項，其並無詐欺丙○○云云，然被
      告原並未留下任何電話號碼、住處等資料，以利被告向其
      追討款項，而係因乙○○利用被告來電後所顯示之電話號
      碼回撥後，才與被告聯繫，進而得以取回借款等節，亦為
      被告自承在卷，基此，尚難認被告於借款之時已有還款之
      意，則被告於施用前述詐術，自丙○○處取得借款時，其
      詐欺犯行已然既遂，其嗣後還款，僅能作為其犯後態度之
      參考，並無從減免其罪責，併此敘明。
  五、核被告甲○○○所為，係犯刑法第339條第1項之詐欺取財
      罪。被告有如事實欄所示之前案科刑及執行紀錄，有卷附
      臺灣高等法院被告前案紀錄表可按，其於受有期徒刑執行
      完畢後，5年以內故意再犯本件有期徒刑以上之罪，應論
      以累犯，並依法加重其刑。爰審酌被告已60餘歲，竟利用
      人性之弱點，以詐欺手法騙取他人金錢，及其犯罪之動機
      、目的、手段、生活狀況、智識程度暨犯罪後於偵、審程
      序中，猶否認犯行毫無悔意，及其嗣已將所詐得之款項全
      數返還丙○○等一切情狀，量處如主文所示之刑及諭知易
      科罰金之折算標準。公訴檢察官雖具體求處被告有期徒刑
      7月，惟本院審酌上情，認量處如主文所示之刑，已足資
      懲戒，併此敘明。
據上論斷，應依刑事訴訟法第299條第1項前段，刑法第339條第1
項、第47條第1項、第41條第1項前段，刑法施行法第1條之1，判
決如主文。
本案經檢察官吳坤城到庭執行職務。
中    華    民    國    99    年    6     月    30    日
                  刑事第十二庭  審判長法  官  卓穎毓
                                      法  官  周宛瑩
                                      法  官  莊玉熙
以上正本證明與原本無異。
如不服本判決應於收受本判決後10日內向本院提出上訴書狀，並
應敘述具體理由。其未敘述上訴理由者，應於上訴期間屆滿後20
日內向本院補提理由書狀（均須按他造當事人之人數附繕本）「
切勿逕送上級法院」。
                                      書記官  余富誠
中    華    民    國    99    年    6     月    30    日
附錄本判決論罪科刑依據之法條
刑法第339條第1項：
意圖為自己或第三人不法之所有，以詐術使人將本人或第三人之
物交付者，處5年以下有期徒刑、拘役或科或併科1千元以下罰金
。

司法院資訊處製作；財團法人民間司法改革基金會備份。
